臺灣板橋地方法院刑事判決　　　　　　 100年度訴字第1810號
公　訴　人　臺灣板橋地方法院檢察署檢察官
被　　　告　張立璇
上列被告因違反商業會計法等案件，經檢察官提起公訴（100 年
度偵緝字第328號），本院依簡式審判程序判決如下：
    主  文
張立璇共同連續商業負責人，以明知為不實之事項，而填製會計
憑證，處有期徒刑參月，如易科罰金，以銀元參佰元即新臺幣玖
佰元折算壹日。
    事實及理由
一、本件犯罪事實、證據及應適用法條，除證據部分補充：「被
    告張立璇於本院準備程序、審理時之自白」，應適用法條部
    分補充：「(一)有關新舊法之比較適用：(1)被告行為後，商業
    會計法第七十一條之規定，業於民國九十五年五月二十四日
    修正施行。有關該條文之罰金部分，從修正前之十五萬元提
    高至六十萬元，兩相比較，以修正前即行為時之商業會計法
    第七十一條規定較有利於被告。(2)又被告行為後，刑法第二
    十八條、第五十六條、第五十五條有關共同正犯、連續犯及
    牽連犯之規定，亦均自九十五年七月一日起修正施行。經本
    院綜合全部罪刑整體比較之結果，以修正前連續犯及牽連犯
    之規定較有利於被告，依刑法第二條第一項前段之規定，自
    應一體適用修正前之規定論處。」及「(二)被告先後多次填製
    不實會計憑證及幫助逃漏稅捐犯行，各係時間緊接，手法相
    同，所犯為構成要件相同之罪名，顯係分別基於概括犯意反
    覆實施，為連續犯，均應依修正前刑法第五十六條規定，各
    論以一罪，並皆加重其刑。」外，餘均引用檢察官起訴書之
    記載（如附件）。
二、爰審酌被告所為有害國家稅收之課徵及管理，惟犯後態度堪
    認良好，暨其素行、智識程度、犯罪之動機、目的、參與程
    度等一切情狀，量處如主文所示之刑，並諭知易科罰金之折
    算標準（被告行為後，刑法第四十一條第一項前段關於易科
    罰金之折算標準，亦於九十五年七月一日修正施行。依修正
    前刑法第四十一條第一項前段及廢止前罰金罰鍰提高標準條
    例第二條之規定，易科罰金係以銀元一百元以上三百元以下
    即新臺幣三百元以上九百元以下折算一日，依修正後刑法第
    四十一條第一項前段之規定，則以新臺幣一千元、二千元或
    三千元折算一日，二者相較之下，以修正前之規定較有利於
    被告。是以依刑法第二條第一項前段規定，自應適用修正前
    刑法第四十一條第一項前段、廢止前罰金罰鍰提高標準條例
    第二條之規定，諭知易科罰金之折算標準）。
三、末查被告因涉犯本案，在中華民國九十六年罪犯減刑條例施
    行（即九十六年七月十六日）以前，即於九十六年四月三十
    日經檢察官發布通緝，且未於九十六年十二月三十一日以前
    自動歸案接受偵查，迄一百年一月二十五日始為警逮捕之事
    實，有臺灣板橋地方法院檢察署一百年一月二十六日板檢玉
    格銷字第０５３６號撤銷通緝書、臺灣高等法院被告全國通
    緝紀錄表各一份在卷可考，是以依上揭條例第五條規定，被
    告不得予以減刑，附此敘明。
四、如不服本判決，得自收受送達之日起十日內，向本院提出上
    訴。
據上論斷，應依刑事訴訟法第二百七十三條之一第一項、第二百
九十九條第一項前段、第三百十條之二、第四百五十四條第二項
，修正前商業會計法第七十一條第一款，稅捐稽徵法第四十三條
第一項，刑法第十一條前段、第二條第一項前段、修正前第二十
八條、修正前第五十六條、修正前第五十五條、修正前第四十一
條第一項前段，廢止前罰金罰鍰提高標準條例第二條，現行法規
所定貨幣單位折算新臺幣條例第二條，判決如主文。
本案經檢察官郭峻豪到庭執行職務。
中    華    民    國   100    年    11    月    30    日
                  刑事第十五庭  法  官  劉元斐
上列正本證明與原本無異。
如不服本判決，應於判決送達後10日內敘明上訴理由，向本院提
出上訴狀 (應附繕本) ，上訴於臺灣高等法院。其未敘述上訴理
由者，應於上訴期間屆滿後20日內向本院補提理由書「切勿逕送
上級法院」。
                                書記官  陳金鳳
中    華    民    國   100    年    12    月    7     日
附錄本案論罪科刑所引法條
修正前商業會計法第七十一條
商業負責人、主辦及經辦會計人員或依法受託代他人處理會計事
務之人員有左列情事之一者，處五年以下有期徒刑、拘役或科或
併科新臺幣十五萬元以下罰金：
一、以明知為不實之事項，而填製會計憑證或記入帳冊者。
二、故意使應保存之會計憑證、帳簿報表滅失毀損者。
三、意圖不法之利益而偽造、變造會計憑證、帳簿報表內容或撕
    毀其頁數者。
四、故意遺漏會計事項不為記錄，致使財務報表發生不實之結果
    者。
五、其他利用不正當方法，致使會計事項或財務報表發生不實之
    結果者。
稅捐稽徵法第四十三條
教唆或幫助犯第四十一條或第四十二條之罪者，處三年以下有期
徒刑、拘役或科新臺幣六萬元以下罰金。
稅務人員、執行業務之律師、會計師或其他合法代理人犯前項之
罪者，加重其刑至二分之一。
稅務稽徵人員違反第三十三條規定者，除觸犯刑法者移送法辦外
，處一萬元以上五萬元以下罰鍰。
──────────────────────────────────
附件
臺灣板橋地方法院檢察署檢察官起訴書
                                    100年度偵緝字第328號
    被      告  張立璇  女  48歲（民國○○年○月○日生）
                        住新北市○○區○○街207巷1號3樓
                        國民身分證統一編號：Ｚ000000000號
上列被告因違反商業會計法案件，已經偵查終結，認應該提起公
訴，茲將犯罪事實及證據並所犯法條分敘如下：
        犯罪事實
一、張立璇係址設台北市○○路○段345巷4弄10號1樓山野長征實
    業有限公司（下稱山野公司）之財務負責人，為從事業務之
    人，並為商業會計法所稱之商業負責人，與黃朝陽（業經有
    罪判決確定）均明知民國90年10月至91年12月間，山野公司
    並未銷貨於如附表所示之公司，竟與黃朝陽共同基於幫助他
    人逃漏稅捐文書及製作不實會計憑證之概括犯意，開立登載
    山野公司銷貨不實事項之銷項發票予附表所示之公司（關於
    所開立發票之買受人、銷售額、稅額均詳如附表所示），而
    幫助該等公司持以向財政部申報年度營利事業所得，致該等
    公司逃漏該年度營利事業所得稅（逃漏稅額如附表所示），
    並足以損害稅捐機關計算稅捐數額之正確性。
二、案經本檢察官簽分案偵辦。
        證據並所犯法條
一、證據清單與待證事實：
    ┌──┬──────────┬────────────┐
    │編號│     證據名稱       │        待證事實        │
    ├──┼──────────┼────────────┤
    │1   │被告張立璇於偵查時之│全部犯罪事實。          │
    │    │供述。              │                        │
    │    │（100偵緝328號卷）  │                        │
    ├──┼──────────┼────────────┤
    │2   │前案（96偵緝280號） │同上。                  │
    │    │被告莫叔雍（業已為不│                        │
    │    │起訴處分）於前案偵查│                        │
    │    │時之供述。（96偵緝  │                        │
    │    │280號卷）           │                        │
    ├──┼──────────┼────────────┤
    │3   │被告黃朝陽之自白及證│同上。                  │
    │    │述。                │                        │
    │    │（95偵字第2821號卷、│                        │
    │    │95偵字第7936號A2卷、│                        │
    │    │96偵緝280號卷）     │                        │
    ├──┼──────────┼────────────┤
    │4   │另案被告阮素蘭之自白│谷瑞興公司與其他公司間並│
    │    │。                  │無實際交易之事實。      │
    │    │（95偵字第2821號卷、│                        │
    │    │95偵字第7936號A2卷、│                        │
    │    │、100偵緝328號卷）  │                        │
    ├──┼──────────┼────────────┤
    │5   │買賣合約書、訂購單、│黃朝陽為掩飾前開不實交易│
    │    │出貨單、發票數份。  │所製作紙上文件及相關憑證│
    │    │（93年他字第3994號卷│，而該等文件之格式皆雷同│
    │    │）                  │。                      │
    ├──┼──────────┼────────────┤
    │6   │營業稅查核案件查詢作│該等公司為不實交易之事實│
    │    │業進銷交易對象明細數│。                      │
    │    │份。                │                        │
    │    │（100偵緝328號卷）  │                        │
    └──┴──────────┴────────────┘
二、核被告所為，係犯稅捐稽徵法第43條第1項幫助逃漏稅捐、
    商業會計法第71條第1款製作不實會計憑證罪嫌。被告與黃
    朝陽間，有犯意之聯絡及行為之分擔，請依共同正犯論處。
    被告所犯幫助逃漏稅捐、製作不實會計憑證罪間，有刑法修
    正前方法、目的之牽連關係，請從一重之商業會計法第71條
    第1款處斷。
三、依刑事訴訟法第251條第1項提起公訴。
    此  致
臺灣板橋地方法院
中    華    民    國   100    年    7     月    5     日
                              檢  察  官  聶  眾